臺灣高等法院臺南分院刑事判決
111年度上訴字第238號
                                    111年度上訴字第239號
上  訴  人  
即  被  告  何柏璋





選任辯護人  邱煒棠律師（法扶律師）
上列上訴人因毒品危害防制條例案件，不服臺灣臺南地方法院11
0年度訴字第972、1066號中華民國110年11月30日第一審判決（
起訴案號：臺灣臺南地方檢察署110年度偵字第16901、18137號
；追加起訴案號：110年度偵字第18135號），提起上訴，本院判
決如下：
    主  文
上訴駁回。
    理  由
壹、程序事項：
一、按刑事訴訟法施行法第7條之13前段規定：中華民國110年5
    月31日修正通過之刑事訴訟法施行前，已繫屬於各級法院之
    案件，於施行後始適用修正前刑事訴訟法第348條規定。又
    新修正之刑事訴訟法第348條規定已於110年6月16日公布，
    依中央法規標準法第13條規定，自本條公布之日起算至第3
    日起即於同年6月18日即已發生效力。換言之，於110年6月1
    8日後（包括當日）繫屬於各級法院之案件，均應依修正後
    之刑事訴訟法第348條規定處理。而新修正之本條係規定：
    （第1項）上訴得對於判決之一部為之。（第2項）對於判決
    之一部上訴者，其有關係之部分，視為亦已上訴。但有關係
    之部分為無罪、免訴或不受理者，不在此限。（第3項）上
    訴得明示僅就判決之刑、沒收或保安處分一部為之。
二、查本件上訴人即被告何柏璋（下稱被告）不服原判決，於11
    0年12月15日提起上訴（110年12月29日向原審法院補提刑事
    上訴理由狀），並於111年2月15日繫屬本院。依被告所提上
    開刑事上訴理由狀（見本院238號卷第13至19頁），表明係
    就原審量刑不服提起上訴。另於本院審判期日，被告及其辯
    護人亦均表示被告僅就量刑提起上訴，亦即對於原判決（如
    附件）犯罪事實及所引用之證據及理由、適用法條、罪名及
    沒收均無不服，並同意本案以原審認定之犯罪事實、證據理
    由、適用法條、罪名及沒收為基礎，僅就量刑部分調查證據
    及辯論（見本院238號卷第192頁）。依據前述規定，本院僅
    就原判決量刑妥適與否進行審理，至於原判決其他部分（含
    原判決認定之犯罪事實、罪名及沒收），則均非本院審理範
    圍，先予指明。另被告所犯轉讓第一級毒品罪部分，因被告
    並未提起上訴業已確定並經原審法院送執行，自亦不在本院
    審理範圍，併此敘明。
貳、上訴論斷之理由：
一、被告上訴意旨主張：
  ㈠原判決就本件毒品來源是否查獲正犯或共犯一節，有應於審
    判期日調查之證據未予調查之違背法令：本件被告有於警詢
    中供出本件毒品來源為「蘇○忠」，原審法院函詢臺南市政
    府警察局刑事警察大隊、臺灣臺南地方檢察署是否因被告上
    開供述查獲正犯或共犯，則回覆稱被告何柏璋供稱之毒品上
    游為蘇○忠，目前由臺灣臺南地方檢察署檢察官指揮偵辦中
    ，尚未查獲正犯或共犯等情，有上開二單位110年10月13日
    、110年10月14日之函文存卷可佐（見原審卷一即110年度訴
    字第972號卷第63、65頁）。然被告於警詢中供出本件毒品
    來源為「蘇○忠」，既經由臺灣臺南地方檢察署檢察官指揮
    偵辦中，雖原審法院函查時尚未查獲正犯或共犯，惟自110
    年10月14日函文訖今，時隔已久，顯可期待本件毒品來源由
    臺灣臺南地方檢察署檢察官指揮偵結查獲正犯或共犯「蘇○
    忠」。審理事實之法院，對於被告有利及不利之證據，應一
    律注意，綜合全案證據，本於經驗法則，以定取捨，並將取
    捨證據及得心證之理由，於判決内詳予說明。原審疏未及此
    ，就證據雖已調查，而其内容尚未明瞭，即與未經調查無異
    ，仍有調查究明之必要。此攸關被告得否依毒品危害防制條
    例第17條第1項寬典規定減輕其刑，於其利益，難謂無重大
    關係，原審未予調查、釐清，遽行判決，自嫌速斷，容有應
    於審判期日調查之證據未予調查。
  ㈡原判決就被告自白事實之認事用法，容有判決適用法則不當
    及理由不備之違背法令：被告供述，如採取一問一答之問答
    方式，不免受限於訊（問）者之發問内容，亦容易流於片斷
    詢答，自應就其供述之全部，參酌卷内其他證據資料為綜合
    歸納之觀察，依經驗及論理法則衡情度理，本於確信客觀判
    斷，方符真實發見主義之精神。如僅擷取其中之片語，予以
    割裂分別評價，此證據之判斷自欠缺合理性而與事理不合，
    即與論理法則有所違背。要判定自白之真偽，不僅應查證其
    自白内容，是否已暴露行為之私密性？有無其他補強證據？
    更應詳察其自白之動機、取得自白之過程等情況，始足以發
    現真實。至被告自白之事實，如先後兩歧或互有不一致，究
    竟孰為可採，應以自白之内容，何者具有相對之合理性為斷
    。所謂自白内容之合理性，指為自白對象之犯罪具體事實及
    其行為之動機，於經驗法則與論理法則上具有妥當性而言。
    本件被告就附表一編號二十二部分於偵查中供述：「當日黃
    ○銘確實有來我的居所找我，我也有給黃○銘海洛因，但是我
    不記得有無跟他收錢或是請他，我沒有一次請他5,000元份
    量的海洛因」之語，宥於檢察官一問一答之問答方式，不免
    受限於訊（問）者之發問内容，流於片斷詢答，至被告自白
    之事實，究為販賣或轉讓，先後兩歧，究竟孰為可採，自應
    以自白之内容，何者具有相對之合理性為斷。參酌被告自白
    ：「當日黃○銘確實有來我的居所找我，我也有給黃○銘海洛
    因，但是我不記得有無跟他收錢或是請他，我沒有一次請他
    5,000元份量的海洛因」之語，輔以證人黃○銘於警詢、偵查
    中其向被告購買毒品之證述，適為被告自白販賣毒品事實之
    補強證據，被告係為承認販賣海洛因之真意，而非自白轉讓
    毒品，於經驗法則與論理法則上較具有妥當性，始為相對合
    理性。詎料，原判決宥於檢察官一問一答之問答方式，受限
    於訊（問）者之發問内容，流於片斷詢答，僅擷取其中檢察
    官訊問終了前就附表一編號二十一所示犯行，再度向被告確
    認是承認販賣或轉讓第一級毒品犯行，被告仍再度答稱「該
    次不是販賣、我承認轉讓」的片語，予以割裂分別評價，此
    證據之判斷自欠缺合理性而與事理不合，與論理法則有所違
    背。準此，原判決容有判決適用法則不當及理由不備之違背
    法令。
  ㈢綜上所陳，原判決確有違背法令之處，難以維持，請撤銷原判決，另為適法之科刑等語。
二、本院之判斷：
  ㈠關於被告請求毒品危害防制條例第17條第1項減刑部分：
  ⒈被告於警詢中固然曾供出其本件毒品來源為「蘇○忠」，且經本院函查結果，經臺灣臺南地方檢察署函覆：蘇○忠所涉販賣毒品案件，業經本署以111年度偵字第6898號案件追加起訴，該案確因何柏璋供述而查獲蘇○忠，此有該署111年4月21日函暨所附111年度偵字第6898號蘇○忠追加起訴書在卷可佐(見上訴238號卷即本院111年度上訴字第238號卷第145至149頁)。然觀之上開追加起訴書之記載（見上訴238號卷第147頁），蘇○忠於該案之犯罪事實，係於110年8月8日，先透過FACETIME與何柏璋達成販賣第二級毒品之協議，隨即駕車前往臺南市○○區○○里○○0○00號○○冷氣公司外，嗣於同日20時許，何柏璋、黃文展抵達該處後，蘇○忠遂向何柏璋、黃文展收取購買第二級毒品之價金共新臺幣（下同）12萬3000元，復單獨駕駛前開車輛向鍾佳儒（所涉販賣毒品部分，為警另行偵辦）購買第二級毒品，然因鍾佳儒收取金錢後，遲未交付第二級毒品安非他命予蘇○忠，蘇○忠因而無法將該毒品交予何柏璋、黃文展而販賣第二級毒品未遂。
  ⒉復經本院傳喚證人蘇○忠到庭，證人蘇○忠雖亦坦承有上開追
    加起訴書所載犯行，然證稱其沒有販賣海洛因給被告過，並
    證稱被告跟黃文展沒有一起去跟其拿過海洛因，只有跟其拿
    安非他命等語（見上訴238號卷第194至197頁）。至證人黃
    文展雖證稱：除110年8月8日外，尚有另一次109年間有與被
    告一起向蘇○忠購買海洛因，然觀之前揭追加起訴書，證人
    黃文展僅證稱與被告要向蘇○忠購買第二級毒品甲基安非他
    命，並未陳述要購買海洛因，理由是因為沒有問，且就當時
    的12萬3元要如何分配，其中多少錢買海洛因、多少錢買甲
    基安非他命，也都是被告跟蘇○忠講的，其並未與蘇○忠講到
    話，也不知道被告如何與蘇○忠談的；另其雖證稱在車上查
    獲的三包海洛因，也是109年間跟蘇○忠買的，但也不記得是
    109年的何時、何地購買，且證稱該次也是由被告何柏璋去
    接洽，其並無跟蘇○忠交談關於交易細節，被告與蘇○忠他們
    怎麼講其也不知道，109年購買那次，除了其與被告之外，
    沒有其他人可以證明此事等語（見上訴238號卷第198至210
    頁），故依證人黃文展上開證述觀之，其除並未親眼見聞被
    告與蘇○忠交易海洛因毒品，且亦不知蘇○忠究係於何時、在
    何地販賣第一級毒品海洛因給被告，是就被告所稱本件販賣
    毒品之來源為蘇○忠一節，僅有被告片面且不具體之供述，
    欠缺其他補強證據，且為證人蘇○忠所否認，尚難逕證人蘇○
    忠為本件被告各次販賣第一級毒品之來源。
  ⒊綜上可認，本件依目前卷證及調查結果，尚難認有因被告之
    供述，因而查獲其他正犯或共犯蘇○忠之情事，自無適用毒
    品危害防制條例第17條第1項規定減輕其刑之餘地。是被告
    上開上訴意旨主張，尚無足採。
  ㈡關於被告請求依毒品危害防制條例第17條第2項減刑部分：
　⒈按犯第4條至第8條之罪於偵查及審判中均自白者，減輕其刑
    ，毒品危害防制條例第17條第2項定有明文。又按修正前毒
    品危害防制條例（下稱毒品條例）第17條第2項規定：「犯
    第四條至第八條之罪於偵查及審判中均自白者，減輕其刑」
    ，係為鼓勵是類犯罪行為人自白、悔過，並期訴訟經濟、節
    約司法資源而設，故此所謂「自白」，應係指對自己之犯罪
    事實全部或主要構成要件部分為肯定供述之意。而販賣毒品
    與轉讓、合資購買、代購、幫助他人施用毒品或與他人共同
    持有毒品，係不同之犯罪事實。倘行為人僅供承轉讓、合資
    購買、代購、幫助他人施用毒品或與他人共同持有毒品云云
    ，均難認已就販賣毒品之犯罪事實為自白，要無上揭減輕其
    刑規定之適用，此為本院已一致之見解(最高法院110年度台
    上字第5498號刑事判決意旨參照)。
　⒉被告雖於法院審理中坦認全部犯行，但就⑴原判決附表一編號
    二十一部分，被告於110年8月10日、同年月12日警詢、偵訊
    時供稱：黃○銘所陳109年12月9日中午12時40分許在我住處
    買5,000元海洛因，不實在，他從來沒有向我購買超過2,000
    元的毒品，他這是不實指述；當日黃○銘確實有來我的居所
    找我，我也有給黃○銘海洛因，但是我不記得有無跟他收錢
    或是請他，我沒有一次請他5,000元份量的海洛因，我該次
    給他1,000元份量的海洛因，不是販賣，只承認轉讓。且檢
    察官訊問終了前就附表一編號二十一所示犯行，再度向被告
    確認是承認販賣或轉讓第一級毒品犯行，被告仍再度答稱「
    該次不是販賣、我承認轉讓」等語；另就⑵原判決附表一編
    號二十二部分：黃○銘指稱其於110年2月26日晚上8時20分許
    ，向我買2,000元海洛因，我沒有跟他們拿錢，無償提供給
    他們施用；這次是無償轉讓，我不認識陳建成，也沒有看到
    其他人等語(見警三卷第8至10頁、他二卷第215至217頁)。
    顯見被告於偵查中就該2次犯行，僅承認轉讓海洛因與黃○銘
    ，並否認收到任何價金，並未承認有販賣之意，是被告於偵
    查中並未自白販賣第一級毒品犯行，並不合乎毒品危害防制
    條例第17條第2項之要件，則依前揭說明，均難認被告已就
    原判決附表一編號二十一、二十二部分販賣第一級毒品之犯
    罪事實為自白，自不得依前揭規定減刑。
　㈢其餘量刑審酌部分：　
　⒈查原判決以被告就原判決附表一編號一至二十二所為，均係
    犯毒品危害防制條例第4條第1項之販賣第一級毒品罪（共22
    罪）。又被告前因妨害自由案件經判刑確定，被告受上開徒
    刑之執行完畢後，5年以內故意再犯本案附表一各罪，法定
    刑遠高於被告前案犯行，可見被告並未因前案之執行完畢，
    即謹言慎行、恪遵法令，足認被告對刑罰反應力薄弱，故認
    被告所犯附表一所示之販賣第一級毒品各罪，除法定本刑為
    死刑、無期徒刑部分，依法不得加重外，應就販賣第一級毒
    品法定本刑為罰金刑部分，俱依刑法第47條第1項之規定，
    加重其刑。
　⒉另以本件被告雖有販賣第一級毒品之情，惟被告販賣海洛因
    之對象非眾，且依據附表一所示各購毒者之證述，其等本有
    施用海洛因之惡習，並非因被告之犯行始接觸毒品，且各次
    販賣金額均僅數千元。衡其犯罪情節當非與大盤毒梟者可資
    等同並論，惟所觸犯法定本刑係死刑、無期徒刑之重罪，縱
    使附表一編號一至二十之犯行依毒品危害防制條例第17條第
    2項規定減輕後，最低法定本刑仍達有期徒刑15年，誠屬情
    輕法重，爰依刑法第59條之規定，就其所犯附表一編號一至
    二十二所示販賣第一級毒品罪，酌量減輕其刑。又上開犯行
    同時有上開加重(依法除本刑為死刑、無期徒刑外)及減輕事
    由，爰依法先加後遞減之；附表一編號二十一、二十二之犯
    行，同時有前揭加重(依法除本刑為死刑、無期徒刑外不得
    加重外)減輕事由，亦依法先加後減之。
　⒊再審酌被告明知海洛因係毒品危害防制條例所列管之違禁物
    ，竟無視政府推動之禁毒政策，仍販賣、轉讓海洛因予人施
    用，戕害國民身心健康，且破壞社會治安，另衡酌被告販賣
    毒品對象非眾，各次販賣毒品之數量非鉅，危害尚非重大，
    與坊間大盤販賣毒品者，情節尚有不同。犯後坦承販賣、轉
    讓之事實，可認其對販賣、轉讓毒品海洛因犯行已有悔意之
    犯後態度，並兼衡其於原審自述高職肄業之智識程度，現從
    事焊接、臨時工，未婚、育有1 子之生活狀況等一切情狀，
    分別量處如附表一「主文欄」所示之刑，已以行為人之責任
    為基礎，斟酌刑法第57條規定，於理由內說明其審酌該條所
    列情狀後之量刑事由，並已考量被告之智識程度、家庭經濟
    等情狀，以本件被告犯罪情狀觀之，原審量刑並未逾越法定
    裁量範圍，亦無明顯違反罪刑相當原則之濫用權限情形，難
    認有何量刑失重之處。是被告上訴意旨認原審量刑過重部分
    云云，亦非可採。
  ㈣綜上，被告前揭上訴意旨，經核均無理由，應予駁回。
據上論斷，應依刑事訴訟法第368條，判決如主文。
本案經臺灣臺南地方檢察署檢察官徐書翰提起公訴、同署檢察官
許華偉追加起訴，臺灣高等檢察署臺南檢察分署檢察官李宛凌到
庭執行職務。
中　　華　　民　　國　　111 　年　　6 　　月　　16　　日
                  刑事第四庭    審判長法  官  郭玫利
                                      法  官  林臻嫺
                                      法  官  曾子珍
以上正本證明與原本無異。
如不服本判決應於收受送達後20日內向本院提出上訴書狀，其未
敘述上訴理由者，並得於提起上訴後20日內向本院補提理由書（
均須按他造當事人之人數附繕本）「切勿逕送上級法院」。
　　　　　　　　　　　　　　　　　　　書記官  李淑惠
中　　華　　民　　國　　111 　年　　6 　　月　　16　　日
附錄本案論罪科刑法條：
毒品危害防制條例第4條第1條
製造、運輸、販賣第一級毒品者，處死刑或無期徒刑；處無期徒
刑者，得併科新臺幣3千萬元以下罰金。